最高法院刑事判決　　　　　　一○○年度台上字第一九一九號
上　訴　人　李明哲
上列上訴人因違反毒品危害防制條例案件，不服台灣高等法院台
中分院中華民國一００年一月十九日第二審判決（九十九年度上
訴字第一四三一號，起訴案號：台灣台中地方法院檢察署九十八
年度偵字第二二九五九號），提起上訴，本院判決如下：
    主  文
原判決關於其附表一、二所示部分均撤銷，發回台灣高等法院台
中分院。
    理  由
本件原判決認定上訴人李明哲有其事實欄（即原判決附表一所示
，除編號五、九以外之各罪）所載犯行，駁回上訴人在第二審之
上訴；及撤銷第一審之科刑判決（即原判決附表一編號五、九及
附表二所示），改判仍論處上訴人販賣第一級毒品罪刑（計二罪
，均處有期徒刑）、販賣第二級毒品罪刑（計二罪，均處有期徒
刑）。固非無見。
惟查：(一)、有罪之判決書須將認定之犯罪事實詳記於事實欄，然
後於理由內逐一說明其憑以認定之證據，使事實與理由兩相一致
，方為合法。倘事實欄已有及，而理由內未加說明，是為理由
不備，理由已加說明，而事實欄無此記載，則理由失其依據，均
足以構成撤銷之原因。又毒品危害防制條例第四條第一項之販賣
毒品罪，以行為人主觀上有營利之意圖，而販入或賣出毒品，或
二者兼而有之為其構成要件，是行為人主觀上營利之意圖，則須
於事實欄載明，並於理由欄說明其所憑之依據及認定之理由，否
則其判決即難認適法。原判決事實欄記載上訴人明知海洛因、甲
基安非他命係屬毒品危害防制條例公告列管之第一、二級毒品，
不得非法持有、販賣，竟為獲取利益，分別基於販賣第一、二級
毒品海洛因、甲基安非他命牟利之犯意等情（見原判決第二頁第
七至十行）；乃理由欄並未明此部分其所憑之依據及認定之理
由，已有理由不備之違誤。又原判決事實欄另載稱上訴人以其所
使用門號0000000000、0000000000號行動
電話作為對外聯繫毒品交易時間、地點、金額等事宜之聯絡工具
，先後於如原判決附表一所示之時間及地點，販賣海洛因予原判
決附表一所示之李瑞隆、李啟豪、鄧吉祥（各次販賣之對象、時
間、地點及每次販賣所得均詳如其附表一所載），而獲取價差為
利潤等情（見原判決第二頁第十三至十八行）；並於原判決附表
一所示各次之「罪名及宣告刑欄」內各宣告沒收（或以其財產抵
償之）上訴人各次販賣供聯絡之行動電話（見原判決第三十五、
三十六頁）。然上訴人於各次交易毒品時，究係使用何門號之行
動電話為聯絡工具，原判決除於事實欄泛稱「以門號00000
00000、0000000000號行動電話作為對外聯絡工
具」外，並未於原判決附表一各次欄內載明，致「罪名及宣告欄
」內所為之沒收（或以其財產抵償之），失其依據，亦有疏誤。
(二)、上訴人之辯護人於原審時即主張卷附台中市警察局第六分局
民國九十九年九月二十七日及同年十一月二十三日函文所附之職
務報告等資料係審判外之陳述，無證據能力等情（見原審卷第一
七五頁反面）。乃原判決理由欄說明「其餘本件認定事實所引用
卷內所有卷證資料……當事人及辯護人於法院審理終結前就卷內
所有之卷證資料之證據能力，均表示無意見而未表示異議……則
依刑事訴訟法第一百五十九條之五之規定，本件認定事實所引用
之本件卷證所有文書證據、物證等證據，均有證據能力。」等由
（見原判決第七頁第三至十行），並引用上開函文為本案論斷之
依據（見原判決第六頁第十三至十六行），似與卷內資料不符而
有理由矛盾之違誤。又原判決理由欄雖明卷附上訴人與黃崇哲
關於九十八年七月二日至同年七月二十一日之通訊監察譯文，實
際上係黃崇哲以其持用之0000000000號行動電話與上
訴人持用之0000000000號行動電話之通聯譯文，但因
承辦警員於製作通訊監察譯文表時，誤載為上訴人所另持用之0
000000000號行動電話，此有台中市警察局第六分局九
十九年七月二十七日、同年十一月二十三日中分六警偵字第０九
九００三一五０四、０九九００三八三八七號函及所附之職務報
告、通訊監察書、通訊監察譯文表等在卷可稽，並有通訊監察卷
及所附之0000000000、0000000000號行動
電話之監聽錄音光碟足憑，且觀本案於偵查之初，警方在製作犯
罪時地一覽表時，於九十八年七月間上訴人即係使用00000
00000號之行動電話與黃崇哲聯絡，至九十八年八月間始改
用0000000000號行動電話，足認上開通訊監察譯文，
確係黃崇哲持用0000000000號行動電話與上訴人持用
0000000000號行動電話之通聯監察譯文無誤；至黃崇
哲於警詢時，將上訴人之0000000000號行動電話誤稱
為0000000000號，衡情應係受此通訊監察譯文之誤載
所致等由（見原判決第六頁第四行至第七頁第一行）。然台中市
警察局第六分局之上開二份函文及所附之職務報告（含上開所稱
之犯罪時地一覽表），上訴人之辯護人於原審時已爭執其證據能
力（詳如前述），並聲請原審審酌是否傳喚製作職務報告之員警
以證明確係誤載等情（見原審卷第一五五頁）；而黃崇哲購買甲
基安非他命時，係使用0000000000號行動電話與上訴
人之0000000000號行動電話聯繫等情，亦據黃崇哲於
警詢及偵查中證稱在卷（見偵字第二二九五九號卷(二)第三、十三
頁）；且員警最初所提出者，亦係黃崇哲持用00000000
00號行動電話與上訴人持用0000000000號行動電話
之通訊監察譯文，有該通訊監察譯文在卷可佐（見偵字第二二九
五九號卷(二)第九頁）。則此部分實情究為如何，是否確係誤載所
致，似有傳喚承辦員警予以究明之必要。原審就此部分未予調查
、釐清，遽以台中市警察局第六分局之上開二份函文，認定係承
辦警員於製作通訊監察譯文表時誤載上訴人之行動電話號碼，且
率爾推認黃崇哲於警詢時，亦係受該誤載所致，而誤稱上訴人之
行動電話號碼等節，亦有調查未盡之違背法令。上訴意旨指摘原
判決違法，尚非全無理由，應認此部分有發回更審之原因。
據上論結，應依刑事訴訟法第三百九十七條、第四百零一條，判
決如主文。
中    華    民    國  一○○  年    四    月  二十一  日
                      最高法院刑事第十一庭
                          審判長法官  賴  忠  星  
                                法官  呂  丹  玉  
                                法官  吳      燦  
                                法官  蔡  名  曜  
                                法官  葉  麗  霞  
本件正本證明與原本無異
                                      書  記  官  
中    華    民    國  一○○  年    四    月  二十七  日
                                                      v